【裁判字號】    98,交聲,3161
【裁判日期】    981111
【裁判案由】    交管條例聲異
【裁判全文】
臺灣板橋地方法院交通事件裁定        98年度交聲字第3161號
原處分機關  交通部公路總局臺北區監理所板橋監理站
異  議  人
即受處分人  甲○○
上列受處分人因違反道路交通管理處罰條例事件，對於交通部公
路總局臺北區監理所板橋監理站中華民國98年8 月17日所為之處
分（原處分案號：板監裁字第裁41-C00000000號），聲明異議，
本院裁定如下：
    主  文
異議駁回。
    理  由
一、按道路交通管理處罰條例所稱之汽車，包括機器腳踏車，道
    路交通安全規則第2 條第1 項第1 款及道路交通管理處罰條
    例第3 條第8 款均定有明文。次按機器腳踏車行駛之車道及
    轉彎，應依標誌或標線之規定行駛，道路交通安全規則第99
    條第1 項前段已有明定。復按機慢車兩段左轉標誌，用以告
    示左轉總排氣量未滿五百五十立方公分機器腳踏車或慢車駕
    駛人應遵照號誌指示，在號誌顯示允許直行時先行駛至右前
    方路口之左轉待轉區等待左轉，俟該方向號誌顯示允許直行
    後，再行續駛，以兩段方式完成左轉，本標誌設於實施機慢
    車兩段左轉路口附近顯明之處，並配合劃設機慢車左轉待轉
    區標線；機慢車左轉待轉區線，用以指示總排氣量未滿五百
    五十立方公分之機器腳踏車或慢車駕駛人分段行駛，視需要
    設於號誌管制之交岔路口，道路交通標誌標線號誌設置規則
    第65條、第191 條第1 項亦分別定有明文。又汽車駕駛人轉
    彎時，有不依標誌、標線、號誌指示者，處新臺幣（下同）
    六百元以上一千八百元以下罰鍰；且汽車駕駛人有上開情形
    時，除依原條款處罰鍰外，並予記違規點數一點，道路交通
    管理處罰條例第48條第1 項第2 款、第63條第1 項第1 款分
    別定有明文。
二、本件異議人即受處分人甲○○於民國98年6 月14日下午3 時
    51分許，騎乘車牌號碼HGL-895 號普通重型機車，沿臺北縣
    新莊市○○路與泰林路交岔路口時，因未依規定兩段式左轉
    之違規，經警當場攔停，並以受處分人有違反道路交通管理
    處罰條例第48條第1 項第2 款規定之事實製單舉發，受處分
    人收受舉發單後，於應到案日期前向原處分機關提出陳述，
    經原處分機關函請舉發機關調查結果，仍認受處分人有上開
    違規事實，乃依道路交通管理處罰條例第48條第1 項第2 款
    、第63條第1 項第1 款（裁決書漏引第1 項第1 款，應予補
    正）、違反道路交通管理事件統一裁罰基準表之規定，於98
    年8 月17日裁處罰鍰六百元，並予記違規點數一點。
三、受處分人於異議狀中固坦承有於上揭時、地騎乘車牌號碼HG
    L-895 號普通重型機車，欲左轉至臺北縣新莊市○○路往三
    重、臺北市方向時，慢速騎車左轉後為警攔停稽查之事實，
    惟辯稱：伊於事後重返上開路口，發現該處確實沒有設置兩
    段式左轉之標誌，所以才於綠燈亮起時左轉；又臺北縣政府
    警察局之函文中雖說明有「兩段式左轉」標誌，但該標誌顯
    然不清楚且設置不當云云。然查，受處分人於上開時間，確
    有騎乘機車沿臺北縣新莊市○○路○路口後直接左轉中山路
    往三重、臺北市方向行駛，此為受處分人所不爭執；而該路
    口屬交通流量甚大之重要道路交岔路口，故沿各行向駛至該
    路口處之機慢車凡欲左轉行駛者，皆應採兩段方式完成左轉
    ，此自未至路口處即於道路旁設置有「機慢車兩段左轉」標
    誌及在路口範圍內枕木紋行人穿越道前方劃設有「機慢車左
    轉待轉區線」標線觀之自明，有卷附之臺北縣政府警察局98
    年7 月23日北縣警交字第0980104788號函附之該交岔路口之
    照片三幀可憑，是受處分人確有前開違規事實，且顯然無標
    誌、標線不清楚或設置不當之情形，灼然甚明。異議人仍執
    前詞置辯，無視到達路口之前即設置有「機慢車兩段左轉」
    標誌及在路口範圍內劃設有「機慢車左轉待轉區線」之指示
    ，又混淆該路口設置之號誌指示之正確理解，以騎乘機車者
    亦能猶如駕駛小客車以上車輛之人依綠燈號誌指示逕予左轉
    ，顯不足採，本件事證明確，受處分人確有騎乘機車不依標
    誌、標線指示未依兩段方式完成左轉之違規事實，洵堪認定
    。從而原處分機關依違反道路交通管理處罰條例第48條第1
    項第2 款、違反道路交通管理事件統一裁罰基準表之規定，
    裁處受處分人罰鍰六百元，並記違規點數一點，核無違誤。
    本件聲明異議為無理由，應予駁回。
據上論斷，應依道路交通案件處理辦法第19條，裁定如主文。
中    華    民    國    98    年    11    月    11    日
                    交通法庭    法  官  張江澤
以上正本證明與原本無異。
如不服本裁定，應於送達後5日內，向本院提出抗告狀。
                                書記官  梁宜庭
中    華    民    國    98    年    11    月    12    日


司法院資訊處製作；財團法人民間司法改革基金會備份。
